高雄高等行政法院簡易判決
　　　　　　　　　　　　　　　　　96年度簡字第176號
原　　　告　甲○○
被　　　告　財政部高雄市國稅局
代　表　人　乙○○局長
上列當事人間因綜合所得稅事件，原告不服財政部中華民國96年
3月16日台財訴字第09500579920號訴願決定，提起行政訴訟。本
院判決如下：
    主  文
原告之訴駁回。
訴訟費用由原告負擔。
    事實及理由
一、緣原告配偶陳麗華為慈文幼稚園負責人，91年度綜合所得稅
    結算申報，列報該幼稚園全年所得額新台幣（下同）26,724
    元，經被告初查調帳核定該幼稚園收入總額6,428,768元，
    費用總額5,859,209元，全年所得為569,559元，併課其當年
    度綜合所得稅。原告不服，就該幼稚園之稅捐、燃料費、教
    材費、水電瓦斯費、折舊及雜費等項目之核定不服，申請復
    查。旋於民國（下同）95年5月25日撤回折舊及雜費復查之
    申請。嗣經復查結果，獲追認教材費6,500元，即同額追減
    其他所得6,500元，其餘未獲變更。原告猶未甘服，乃就慈
    文幼稚園之稅捐、燃料費、教材費、水電瓦斯費、折舊等5
    項，提起訴願，遭決定駁回，遂提起本件行政訴訟。
二、原告起訴主張略以：（一）稅捐：原告配偶陳麗華為慈文幼
    稚園負責人，91年度綜合所得稅列報慈文幼稚園稅捐部分，
    有關車號XC－6102、XC－2761等2車，確係供慈文幼稚園接
    送幼生之交通工具，其牌照稅及燃料稅，請准予認列，經被
    告復查決定及訴願決定同意車號XC－6102係已登載財產目錄
    ，確供執行業務使用准於提列；惟對另一車牌號碼XC－2761
    之幼童車，則以幼稚園財產目錄並無登載該取得日期之車輛
    ，未准列為執行業務費用云云。惟查，系爭車號XC－2761之
    幼童車，係於81年6月13日新購車輛，車主登記為慈文幼稚
    園，後因園址門牌整編由高雄市○○區○○街63巷8號改編
    為高雄市○○區○○街75號，乃於92年6月13日向高雄市監
    理處辦理車籍異動變更登記，以符事實，該車現仍為使用接
    送幼兒專用之車輛且迄今均按期繳納該車之牌照稅、燃料稅
    及車輛保險。另慈文幼稚園之督管機關高雄市政府教育局有
    關慈文幼稚園之財產目錄亦有登錄該車，又查該車之牌照稅
    、燃料稅及車輛保險等費用支出，慈文幼稚園自81年購進後
    ，於每年申報綜合所得稅時，即每年向被告申報相關費用之
    支出，被告均同意而未表異議，今被告逕以慈文幼稚園之財
    產目錄中並無登載該車為由，駁回該車牌照稅、燃料稅及車
    輛保險等費用之申請提列，顯然違反邏輯認定事實原理及經
    驗法則，逕自斷決是為不合，請准原告補列系爭車輛之牌照
    稅、燃料稅及車輛保險等金額30,806元。（二）燃料費：原
    告申報91年度綜合所得稅中列報本園汽車3輛燃料費計88,71
    5元，被告以其中1輛公私合用，1輛不予認列（XC－6102）
    ，實際公用為1．5輛，核定為44,358元。原告對此表示不服
    ，主張系爭車輛XC－2761係供該幼稚園接送幼生之交通工具
    ，其理由同前述該車之牌照稅、燃料稅及車輛保險等費用應
    准予認列其油料費，其申報之3輛（YE－2526，公私合用，
    XC－6102、XC－2761全為公用），實際全為公用為2．5輛，
    經核算燃料費為73,929元，請准原告提列系爭燃料費金額73
    ,929元。（三）教材費：原告申報91年度綜合所得稅中列報
    慈文幼稚園教材費401,724元，被告初查以其中16,980元未
    符合規定予以剔除，核定為384,744元。原告不服申請復查
    ，經被告復查決定，僅同意於91年3月5日向傑出幼教社購買
    美語教材乙批6,500元之支出，另對慈文幼稚園於91年5月5
    日向佳韻幼教用品社購買音樂教材計4,480元之支出以該幼
    教用品社已擅自歇業及91年5月15日向弘彩商業廣告有限公
    司購買國語練習簿計6,000元之支出以營業項目不符等由予
    以剔除。對此訴願決定容有未洽，理由如下：原告確有於91
    年5月5日向佳韻幼教用品購買音樂教材，及於91年5月15日
    向弘商業廣告有限公司購買國語練習簿之事實行為，並依規
    定開立收據憑證，原處分及訴願決定認上開2商號開立之憑
    證與營業項目不符或已擅自歇業然實續營業之行為因而未列
    入扣除額云云，惟實非慈文幼稚園在與上開2商號交易之過
    程可得認知，按一般商業之交易，購買者實無可能先查詢商
    店交易之商品是否為其登記之商業品項之理，被告理應先查
    明該2商號與慈文幼稚園有無上述買賣行為，如有上述買賣
    行為，被告自不得將原告此部分之交易扣除額剔除，請准原
    告提列教材費金額10,480元。（四）水電瓦斯費：原告申報
    91年度綜合所得稅中列報慈文幼稚園水電瓦斯費89,217元，
    被告以共同使用之水、電、瓦斯，其費用以1/2認列方式，
    僅核定為44,609元云云。惟查91年度慈文幼稚園之幼生人數
    80人，家庭成員4人，援引上述人數比例計算如下：89,217
    （80－84）＝84968元，請准原告提列系爭水電瓦斯費金
    額84, 968元，以符實質課稅及公平正義原則。（五）折舊
    ：原告申報91年度綜合所得稅中列報慈文幼稚園設備折舊費
    63,600元，被告以系爭折舊部分原告於94年9月21日申請復
    查，嗣於95年5月25日具文撤回復查申請，視為自始未申請
    復查為由，予以剔除。原告對此表示不服，理由如下：1、
    原告列報之慈文幼稚園設備折舊費分別為：（1）91年5月20
    日支付遮陽網設備費20,500元（2）91年11月22日支付收錄
    音機18,600元（3）91年12月15日支擴有機組播音設備24,50
    0元，合計63,600元。被告於復查本件時承辦人林淑惠對原
    告表示：所列（1）包商營業項目不符，（2）（3）賣方（
    上將電器行）已註銷營業執照。如原告要續復查上述（1）
    （2）（3）之賣方將受處罰。原告即面告承辦人表示：所列
    報之相關設備確有買賣是為屬實並有實物可稽，惟其中（2
    ）（3）之賣方（上將電器行）老闆陳新添是舊識好友，僅
    同意撤回（2）（3）項之復查，惟對（1）仍主張復查並於
    承辦人提供之紙張簽名（即訴願決定書所述原告撤回復查申
    請書）然承辦人林淑惠當時所提供之復查申請書撤回內容，
    竟由原告簽名後，始再填撤回之項目，以致在撤回之項目內
    竟臚列上開（1）部分，此顯與原告當時之本意有背，此部
    分請傳證人林淑惠。2、原告列報91年5月20日支付遮陽網設
    備費20,500元，被告則以包商營業項目不符為由否准提列云
    云。惟查該設備現設置於慈文幼稚園1樓室外廣場，用途：
    幼生室外活動天熱遮陽用，至包商營業項目是否相符，非慈
    文幼稚園考量選擇包商條件之範疇，慈文幼稚園之考量自以
    價格、品質、信用、保固等條件為要，設若包商營業項目不
    符，亦非原告採購時所應盡注意之責，故請准原告提列系爭
    折舊費金額20,500元，以符實質課稅及公平正義原則云云，
    並聲明求為判決訴願決定及原處分均撤銷。
三、被告則以：（一）稅捐：按「供執行業務使用之汽車、機車
    ，如屬執行業務者所有，經載於財產目錄並取得合法憑證者
    ，其使用牌照稅及燃料使用費，應准核實認定。」為執行業
    務所得查核辦法(下稱查核辦法)第27條第3項所明定。查慈
    文幼稚園稅捐申報62,422元，被告剔除25,616元，核定為36
    ,806元。經查車號XC－6102係該幼稚園接送幼兒專用，已登
    載財產目錄，確供執行業務使用；另系爭車號XC－2761之幼
    童車，為該幼稚園81年6月13日取得。經查財產目錄並無登
    載該取得日期之車輛，依首揭規定該車輛之稅捐不得列為執
    行業務費用，原告所稱自購入後列報相關費用，被告均予認
    列，係因原告將84年7月27日取得之車號XC－6102之車輛，
    誤列為系爭車號XC－2761，有高雄市監理處95年1月9日、8
    月23日車籍查詢資料及該幼稚園財產目錄附卷可稽，本年度
    將車號轉正，並重新計算結果，核定金額仍為36,806元，是
    本件原處分請予維持。（二）燃料費：按「執行業務者在其
    住所裝置之電話，或執行業務者之汽車，如係執行業務與家
    庭合用者，其相關費用，以二分之一認列。執行業務者列報
    之汽車相關費用以一輛並列入財產目錄者為限，如因業務需
    要，使用二輛以上者，應提出使用情形及與業務有關之事實
    證明，核實認列。」為查核辦法第15條第2、3項所明定。經
    查系爭車牌號碼XC－6102之自用小汽車確實為該幼稚園所有
    且供執行業務使用；另一車牌號碼XC－2761之幼童車為81年
    6月13日取得，財產目錄並無登載該取得日期之車輛，有高
    雄市監理處95年1月9日、8月23日車籍查詢資料及該幼稚園
    財產目錄附卷可稽，是本年度實際供執行業務使用之車輛仍
    為1.5輛，原核定應予維持。（三）教材費：按「費用及損
    失，未經取得原始憑證，或經取得而記載事項不符者，不予
    認定。」「非屬執行業務之直接必要費用，不得列為執行業
    務費用。」為查核辦法第14條及第17條所明定。原告於91年
    5月5日向佳韻幼教用品社購買音樂教材，另於91年5月15日
    向弘彩商業廣告有限公司購買國語練習簿，惟佳韻幼教用品
    社已擅自歇業，弘彩商業廣告有限公司開立發票營業項目不
    符，原告仍未提供具體事證，佐證確有購買教材之事實，所
    訴核無足採，原處分應予維持。（四）水電瓦斯費：按「共
    同使用之水、電、瓦斯，其費用以1/2認列。」為查核辦法
    第26條第2項所明定。查慈文幼稚園水電瓦斯費申報89,217
    元，原告居住於該幼稚園，系爭費用為與家庭合用且無法明
    確劃分，以1/2認列，核定為44,609元，揆諸前揭辦法，並
    無不合，原告主張應以人數比例計算，於法無據，核不足採
    ，應予維持。（五）折舊：按「納稅義務人對於核定稅捐之
    處分如有不服，應依規定格式，敘明理由，連同證明文件，
    依左列規定，申請復查：一、依核定稅額通知書所載有應納
    稅額或應補徵稅額者，應於繳款書送達後，於繳納期間屆滿
    翌日起算30日內，申請復查。」為稅捐稽徵法第35條第1項
    第1款所明定。次按「申請復查為提起訴願以前必先踐行之
    程序。若不經過復查而逕為行政訴訟，即非法之所許。」最
    高行政法院62判字第96號判例可資參照。查慈文幼稚園折舊
    申報222,876元，被告核定為199,889元，剔除22,987元，原
    告所稱申報63,600元，容有誤解，首予敘明。系爭折舊部分
    原告於94年9月21日申請復查，嗣於95年5月25日具文撤回復
    查申請在案，有撤回復查申請書附卷可稽，即視為自始未申
    請復查，此部分既未踐行復查程序而逕為行政訴訟，自非法
    所許，揆諸首揭規定及判例意旨，應予駁回等語，資為抗辯
    ，並聲明求為判決駁回原告之訴。
四、本件原告配偶陳麗華為慈文幼稚園負責人，91年度綜合所得
    稅結算申報，列報該幼稚園全年所得額26,724元，經被告初
    查調帳核定該幼稚園收入總額6,428,768元，費用總額5,859
    ,209元，全年所得為569,559元，併課其當年度綜合所得稅
    。原告不服，就該幼稚園之稅捐、燃料費、教材費、水電瓦
    斯費、折舊及雜費等項目之核定不服，申請復查。旋於95年
    5月25日撤回折舊及雜費復查之申請。嗣經復查結果，獲追
    認教材費6,500元，即同額追減其他所得6,500元，其餘未獲
    變更等情，此有原告91年度綜合所得稅結算申報書、被告91
    年度綜合所得稅核定通知書、原告95年5月25日撤回申請書
    、被告95年10月12日財高國稅法字第0950067243號復查決定
    書等附原處分卷可稽，自堪認定。
五、原告雖以前揭情詞資為爭執，惟查：
（一）稅捐部分：按「供執行業務使用之汽車、機車，如屬執行
      業務者所有，經載於財產目錄並取得合法憑證者，其使用
      牌照稅及燃料使用費，應准核實認定。」為查核辦法第27
      條第3項所明定。本件原告配偶陳麗華為慈文幼稚園負責
      人，91年度綜合所得稅結算申報，申報該幼稚園稅捐62,
      422元，被告剔除25,616元，核定為36,806元。經查，車
      號XC－6102係該幼稚園接送幼兒專用，已登載財產目錄，
      確供執行業務使用；另一車號XC－2761之幼童車，為該幼
      稚園81年6月13日取得，財產目錄並無登載該取得日期之
      車輛，此有高雄市監理處95年1月9日、95年8月23日車籍
      查詢資料及慈文幼稚園財產目錄附原處分卷可稽。從而，
      被告依前揭規定，將車號XC－2761幼童車之稅捐不得列為
      執行業務費用，並無違誤。至原告所稱：其自購入後列報
      相關費用，被告均予認列云云。查，因原告將84年7月27
      日取得之車號XC－6102之車輛，誤列為系爭車號XC－2761
      ，有高雄市監理處95年1月9日、8月23日車籍查詢資料及
      該幼稚園財產目錄附原處分卷可稽，被告本年度將車號轉
      正，並重新計算結果，核定金額仍為36,806元。足見原告
      此部分之主張，並不足採。
（二）燃料費部分：按「執行業務者在其住所裝置之電話，或執
      行業務者之汽車，如係執行業務與家庭合用者，其相關費
      用，以二分之一認列。執行業務者列報之汽車相關費用以
      一輛並列入財產目錄者為限，如因業務需要，使用二輛以
      上者，應提出使用情形及與業務有關之事實證明，核實認
      列。」為查核辦法第15條第2、3項所明定。經查，系爭車
      牌號碼XC－6102之自用小汽車確實為該幼稚園所有且供執
      行業務使用；另一車牌號碼XC－2761之幼童車為81年6月
      13日取得，財產目錄並無登載該取得日期之車輛，此有高
      雄市監理處95年1月9日、95年8月23日車籍查詢資料及慈
      文幼稚園財產目錄附原處分卷可稽，從而，被告依前揭規
      定，將車號XC－2761幼童車之燃料費不得列為執行業務費
      用，並無違誤。足見原告此部分之主張，洵不足採。
（三）教材費部分：按「費用及損失，未經取得原始憑證，或經
      取得而記載事項不符者，不予認定。」「非屬執行業務之
      直接必要費用，不得列為執行業務費用。」分別為查核辦
      法第14條及第17條所明定。經查，原告於91年5月5日向佳
      韻幼教用品社購買音樂教材計4,480元，被告以佳韻幼教
      用品社已擅自歇業予以剔除，此有收據及查定年檔查詢附
      原處分卷可稽；又於91年5月15日向弘彩商業廣告有限公
      司購買國語練習簿計6,000兀，被告以弘彩商業廣告有限
      公司開立發票營業項目不符，此有統一發票、有限公司設
      立、變更登記事項卡及營業稅稅籍資料查詢作業附原處分
      卷可參，且原告仍未提供具體事證，佐證確有購買教材之
      事實。從而，被告未准認列，並無不妥。足見原告此部分
      之主張，不足採信。
（四）水電瓦斯費部分：按「共同使用之水、電、瓦斯，其費用
      以1/2認列。」為查核辦法第26條第2項所明定。經查，本
      件原告配偶陳麗華91年度綜合所得稅結算申報，列報慈文
      幼稚園水電瓦斯費89,217元，被告以原告居住於該幼稚園
      ，系爭費用為與家庭合用且無法明確劃分，以1/2認列為
      執行業務費用，核定為44,609元，揆諸前揭規定，並無不
      合。至原告主張應以人數比例計算，於法無據，核不足採
      。
（五）折舊部分：按「納稅義務人對於核定稅捐之處分如有不服
      ，應依規定格式，敘明理由，連同證明文件，依左列規定
      ，申請復查：一、依核定稅額通知書所載有應納稅額或應
      補徵稅額者，應於繳款書送達後，於繳納期間屆滿翌日起
      算30日內，申請復查。」為稅捐稽徵法第35條第1項第1款
      所明定。次按「申請復查為提起訴願以前必先踐行之程序
      。若不經過復查而逕為行政訴訟，即非法之所許。」最高
      行政法院62年判字第96號判例可資參照。經查，本件慈文
      幼稚園折舊申報222,876元，被告核定為199,889元，剔除
      22,987元，此有原告91年度綜合所得稅結算申報書及被告
      91年度綜合所得稅核定通知書附原處分卷可稽，足見原告
      所稱申報63,600元，容有誤解。次查，系爭折舊部分，原
      告原於94年9月21日申請復查，嗣於95年5月25日具文撤回
      復查申請在案，此有原告95年5月25日撤回復查申請書附
      原處分卷可稽，即視為自始未申請復查，此部分既未踐行
      復查程序而逕為行政訴訟，自非法所許，揆諸前揭說明，
      應予駁回。
六、綜上所述，原告之主張並無可採。被告復查決定慈文幼稚園
    91年度收入總額6,428,768元，費用總額5,865,709元，全年
    所得額563,059元，同額定原告91年度其他所得，與原核定
    569,559元之差額6,500元，應予追減，並無違誤。訴願決定
    予以維持，亦無不合。原告起訴意旨求為撤銷，為無理由，
    應予駁回。本件係簡易訴訟事件，爰不經言詞辯論為之。又
    本件事證已臻明確，原告聲請傳訊證人林淑惠，以資證明其
    撤回復查之範圍，本院核無必要，附此說明。
七、據上論結，本件原告之訴為無理由，爰依行政訴訟法第236
    條、第233條第1項、第195條第1項後段、第98條第3項前段
    ，判決如主文。
中　　華　　民　　國　　96　　年　 　7　　月　　9　　 日
                  第二庭      法  官  許麗華
以上正本係照原本作成。
如不服本判決，應於送達後20日內，向本院提出上訴狀並表明上
訴理由，如於本判決宣示後送達前提起上訴者，應於判決送達後
20日內補提上訴理由書（須按他造當事人人數附繕本）。
提起上訴應預繳送達用雙掛號郵票7份（每份34元）。
中　　華　　民　　國　　96　　年　 　7　　月　　9　　 日
　　　　　　　　　　　　　　　書記官  李昱
附註:
行政訴訟法第235條（第1項、第2項）:
對於適用簡易程序之裁判提起上訴或抗告，須經最高行政法院之
許可。
前項許可，以訴訟事件所涉及之法律見解具有原則性者為限。
